臺灣高等法院刑事判決　　　　　　　 100年度上重訴字第16號
上　訴　人
即　被　告　王彥人
選任辯護人　沙洪律師
上列上訴人即被告因違反毒品危害防制條例等案件，不服臺灣桃
園地方法院99年度重訴字第42號，中華民國100年1月14日第一審
判決（起訴案號：臺灣桃園地方法院檢察署99年度偵緝字第961
號），提起上訴，本院判決如下：
    主  文
原判決撤銷。
王彥人共同運輸第一級毒品，處無期徒刑，褫奪公權終身。扣案
如附表編號一所示之物，沒收銷燬之。扣案如附表編號二、三、
四所示之物，均沒收。未扣案如附表編號五所示之物，沒收，如
全部或一部不能沒收時，與黃健治、綽號「藍仔」者連帶追徵其
價額。
    事  實
一、王彥人、黃健治（所涉共同運輸毒品部分，業經臺灣桃園地
    方法院以99年度重訴字第14號判處有期徒刑12年6月，經本
    院以99年度上訴字第1997號駁回上訴，再經最高法院以99年
    度臺上字第6545號駁回上訴確定）及人在柬埔寨之某真實姓
    名年籍不詳、綽號「藍仔」之成年男子，均明知海洛因係屬
    毒品危害防制條例第2條第2項第1款所規定之第一級毒品，
    不得運輸、持有，且係屬懲治走私條例第2條第3項授權公告
    之「管制物品項目及其數額」所列甲類第4款之管制進口物
    品，未經許可不得私運進口。竟共同基於運輸第一級毒品海
    洛因及私運管制物品進口之犯意聯絡，由王彥人於民國99年
    1月12日前某時，在桃園縣某處，與黃健治謀議自國外夾帶
    海洛因入境之事，並約定事成後給付黃健治新臺幣（下同）
    18萬元（18萬元需扣除黃健治至國外之花費即下述1萬8千元
    ），作為黃健治運毒之代價。嗣黃健治、王彥人二人分別以
    其所有門號0000000000號之行動電話（黃健治所有，如附表
    編號三所示）與門號0000000000號之行動電話（王彥人所有
    ，如附表編號五所示）供雙方聯絡出國事宜之用，並於99年
    1月15日上午某時，由王彥人駕駛車牌號碼不詳之自用小客
    車搭載黃健治至臺灣桃園國際機場搭乘華航CI-861號班機前
    往柬埔寨金邊地區，王彥人並給予黃健治1萬8千元作為在柬
    埔寨之食宿費用。黃健治抵達柬埔寨後，於99年1月22日凌
    晨4時許，「藍仔」即攜帶以保險套包裹之海洛因球5顆（如
    附表編號一、二所示）及潤滑劑1罐（如附表編號四所示）
    至黃健治所住宿之飯店，「藍仔」與黃健治一同以該潤滑劑
    將上開5顆海洛因毒球塞入黃健治之身體肛門部位後，黃健
    治即於同日上午某時，由柬埔寨金邊地區搭乘中華航空CI-8
    62號班機返回臺灣，並於當日下午3時26分許抵達入境臺灣
    桃園國際機場時，為法務部調查局臺北市調查處（簡稱臺北
    市調查處）調查員查獲，並於黃健治身體中取出扣得上開以
    保險套包裹之海洛因球5顆（如附表編號一、二所示），另
    扣得門號0000000000號之行動電話、潤滑劑1罐（如附表編
    號三、四所示）。嗣依黃健治之供述而查獲王彥人。
二、案經臺北市調查處移送臺灣桃園地方法院檢察署檢察官偵查
    起訴。
    理  由
壹、證據能力部分：
一、證人即共犯黃健治於警詢之證述，乃被告以外之人於審判外
    之言詞陳述，依刑事訴訟法第159條之規定，屬於傳聞證據
    而不具證據能力，且因上訴人即被告王彥人（簡稱被告）及
    其辯護人已就上開供述證據能力表示爭執，是以共犯黃健治
    於警詢之供述難認有證據能力。
二、按被告以外之人於偵查中向檢察官所為之陳述，除顯有不可
    信之情況者外，得為證據，刑事訴訟法第159條之1第2項定
    有明文。證人黃健治於99年4月29日、99年6月3日、99年6月
    8日檢察官訊問時，業經具結在案（見99年度偵字第11486號
    卷39頁、99年度偵緝字第961號卷第44、102頁），有證人結
    文附卷可憑，又法律賦予檢察官調查證據之權限，且檢察官
    於偵查實務運作，均能遵守法律規定，不致違法取供，所取
    得之供述證據可信性極高，再綜合訊問時之外部情況為形式
    上觀察，並未發現其證言有不可憑信之情形，是證人黃健治
    在上開檢察官偵查中之訊問筆錄，應認均有證據能力。
三、刑事訴訟法第158條之3規定：「證人、鑑定人依法應具結而
    未具結者，其證言或鑑定意見，不得作為證據」。所謂「依
    法應具結而未具結者」，係指檢察官或法官依刑事訴訟法第
    175條之規定，以證人身分傳喚被告以外之人（證人、告發
    人、告訴人、被害人、共犯或共同被告）到庭作證，或雖非
    以證人身分傳喚到庭，而於訊問調查過程中，轉換為證人身
    分為調查時，此時其等供述之身分為證人，則檢察官、法官
    自應依同法第186條關於具結之規定，命證人供前或供後具
    結，其陳述始符合第158條之3規定，而有證據能力。若檢察
    官或法官非以證人身分傳喚而以告發人、告訴人、被害人或
    共犯、共同被告身分傳喚到庭為訊問時（例如刑事訴訟法第
    71條、第219條之6第2項、第236條之1第1項、第248條之1、
    第271條第2項、第271條之1第1項），其身分既非證人，即
    與「依法應具結」之要件不合，縱未命其具結，純屬檢察官
    或法官調查證據職權之適法行使，當無違法可言。而前揭在
    檢察官面前作成未經具結之陳述筆錄，係屬被告以外之人於
    偵查中向檢察官所為之陳述，本質上屬於傳聞證據，基於保
    障被告在憲法上之基本訴訟權，除該被告以外之人死亡、身
    心障礙致記憶喪失或無法陳述、滯留國外或所在不明而無法
    傳喚或傳喚不到、或到庭後拒絕陳述等情形外，如已經傳喚
    到庭具結而為陳述，並經被告之反對詰問，或被告已放棄其
    反對詰問權，前揭非以證人身分而在檢察官面前未經具結之
    陳述筆錄，除顯有不可信之情況者外，得為證據，不能因陳
    述人未經具結，即一律依同法第158條之3之規定，排除其證
    據能力（最高法院96年度臺上字第3527號判決意旨參照）。
    經查，證人黃健治於99年1月23日（見99年度偵字第2897號
    卷第34至37頁）在檢察官偵查中所為之陳述，雖未經具結，
    然證人黃健治前揭於偵查中之供述，是以被告身分在檢察官
    面前之陳述，並無證人依法應具結之問題，且證人黃健治於
    本院審理時，已以證人身分到庭經交互詰問，揆諸前揭說明
    ，被告之訴訟基本權既已加以保障，從而證人黃健治前揭於
    偵查中以被告身分未經具結之陳述，仍有證據能力。
四、又按被告以外之人於審判外之言詞或書面陳述，除法律有規
    定者外，不得作為證據；又被告以外之人於審判外之陳述，
    雖不符合同法第159條之1至第159條之4之規定，但經當事人
    於審判程序同意作為證據，法院審酌該言詞陳述或書面陳述
    作成時之情況，認為適當者，亦得為證據。當事人、代理人
    或辯護人於法院調查證據時，知有第159條第1項不得為證據
    之情形，而未於言詞辯論終結前聲明異議者，視為有前項之
    同意，刑事訴訟法第159條第1項及第159條之5分別定有明文
    。經查，本判決所引用於證明被告犯罪之其餘被告以外之人
    於審判外之陳述（包含書面陳述），雖屬傳聞證據，當事人
    於法院審理時均表示同意作為證據方法而不予爭執，且迄至
    本院言詞辯論終結前亦未再聲明異議，本院審酌上開證據資
    料製作時之情況，尚無違法不當及證明力明顯過低之瑕疵，
    亦認為以之作為證據應屬適當，故揆諸前開規定，爰依刑事
    訴訟法第159條之5規定，認前揭證據資料均有證據能力。
貳、實體部分：
一、訊據被告固坦承曾以其所使用之門號0000000000號行動電話
    與證人黃健治所使用之門號0000000000號行動電話聯繫，並
    協助證人黃健治向旅行社代訂前往柬埔寨金邊之機位，又於
    99年1月15日搭載證人黃健治至臺灣桃園國際機場搭乘飛機
    之事實，惟矢口否認有何共同運輸海洛因及私運管制物品進
    口之犯行，辯稱：(一)證人黃健治證述之內容前後不一，並有
    諸多矛盾，又被告曾向警方檢舉證人黃健治等人涉犯毒品危
    害防治條例等罪嫌，且被告與證人黃健治間有財務糾紛，是
    證人黃健治所為不利被告之證述並非真實；(二)依本案被告與
    證人黃健治通訊監察譯文以觀，被告僅是代證人黃健治訂購
    機票，並無共謀運輸海洛因之通話內容，被告持用門號0000
    000000號之行動電話亦無撥打柬埔寨之記錄，況被告若真係
    本案運輸海洛因之策劃者，豈不隱身幕後，或以綽號、假名
    與證人黃健治接觸？且依卷附99年1月22日下午5時34分許之
    通訊監察譯文，被告係撥打門號000000000000號之行動電話
    ，並非撥打證人黃健治上開行動電話，顯認被告與本案無關
    ；(三)依99年1月14日之通訊監察譯文，證人黃健治原先預定
    99年1月19日返回臺灣，並非99年1月22日，對於證人黃健治
    遲至99年1月22日回臺灣一事，被告應不知悉，又99年1月22
    日下午6時33分許通聯時所在位置係在證人黃健治住處附近
    ，若被告與證人黃健治有約定地點碰面，當不至在證人黃健
    治住處等候證人黃健治；(四)被告於99年1月22日證人黃健治
    遭查獲後並未逃亡藏匿，且被告雖於99年4月間在不知本案
    下赴大陸，然於99年6月間獲悉傳票即主動返臺投案，足認
    被告應無參與本案云云。然查：
  (一)被告於99年1月12日前某時，在桃園縣某處，與證人黃健治
    謀議自國外夾帶海洛因入境之事，並約定事成後要給付證人
    黃健治18萬元（需扣除至柬埔寨地區之花費1萬8千元），以
    作為證人黃健治運毒之代價；嗣證人黃健治以其所有之門號
    0000000000號之行動電話與被告所有之門號0000000000號之
    行動電話供雙方聯絡出國事宜之用，並於99年1月15日上午
    某時，由被告駕駛車牌號碼不詳之自用小客車搭載證人黃健
    治至臺灣桃園國際機場搭乘華航CI-861號班機前往柬埔寨金
    邊地區，被告並給予證人黃健治1萬8千元作為在柬埔寨之食
    宿費用；後於99年1月22日凌晨4時許，「藍仔」即攜帶5 顆
    包裹有海洛因之保險套毒球及潤滑劑1罐至證人黃健治所住
    宿之飯店，「藍仔」與證人黃健治一同以該潤滑劑將上開5
    顆海洛因毒球塞入證人黃健治之身體肛門部位後，證人黃健
    治於同日上午某時，由柬埔寨金邊地區搭乘中華航空CI-862
    號班機返回臺灣，後於當日下午3時26分許抵達入境臺灣桃
    園國際機場時，為臺北市調查處調查員查獲等事實，業據證
    人黃健治於偵查中（見99年度偵字第2897號卷第34至37、99
    年度偵字第11486號卷37至38頁、99年度偵緝字第961號卷第
    51至53、98、99頁）及於原審審理時（見原審卷一第139至
    144頁）證述詳實，並有證人黃健治個人入出境資料查詢結
    果（載明證人黃健治於99年1月15日出境臺灣前往柬埔寨，
    係搭乘當日上午6時29分許之CI-861號班機，復於99年1月22
    日下午3時26分許由柬埔寨搭乘CI-862號班機返回臺灣；見
    99年度偵緝字第961號卷第72頁）、門號0000000000號行動
    電話電信資料查詢表（顯示99年1月15日上午6時6分許被告
    所示用之門號0000000000號行動電話之通聯基地位置在桃園
    國際機場，且於99年1月11日起迄99年1月14日止，被告所使
    用之門號0000000000號行動電話與證人黃健治所使用之門號
    0000000000號行動電話有多筆通聯紀錄；見原審卷二第129
    至162頁）、法務部調查局99年8月5日調科參字第09900354
    270號聲紋鑑定報告書暨所附資料（門號0000000000號行動
    電話之持用人與被告音質相同；見原審卷一第70至76頁）在
    卷足憑，復有供聯絡運輸毒品事宜所用之門號0000000000號
    行動電話1具（含SIM卡4張）、潤滑劑1罐扣案可證。另上開
    證人黃健治塞入肛門攜帶入境之保險套球5顆（如附表編號
    一、二所示），其內所裝之物，經送法務部調查局鑑定之結
    果，均檢出含有第一級毒品海洛因之成分（合計淨重336.57
    公克，合計驗餘淨重336.22公克，純度71.75%，純質淨重24
    1.49公克，空包裝總重21.05公克），有該局99年3月1日調
    科壹字第09923003870號濫用藥物實驗室鑑定書1份在卷足證
    （見99年度偵字第11486號卷第6頁）。再稽之被告先於證人
    黃健治至柬埔寨金邊前為其洽訂機票，復於99年1月15日駕
    車載送證人黃健治至臺灣桃園國際機場搭機前往柬埔寨，且
    依本案被告及證人黃健治所有上開門號行動電話99年1月22
    日通訊監察譯文所示，證人黃健治於99年1月22日由柬埔寨
    金邊返回臺灣後，被告即於同日晚上6時35分許撥打林口福
    容飯店查詢證人黃健治是否入住等情（見99年度偵緝字第96
    1號卷第63頁），益徵證人黃健治上開所言屬實，否則被告
    與證人黃健治既非深交，若非證人黃健治有為被告至柬埔寨
    金邊攜帶海洛因毒球回臺，被告豈會積極介入證人黃健治出
    國事宜，並於證人黃健治返國日主動查詢其入住地點？況且
    ，證人黃健治因與被告共同運輸上開毒品，業經臺灣桃園地
    方法院以99年度重訴字第14號判處有期徒刑12年6月，經本
    院以99年度上訴字第1997號駁回上訴，再經最高法院以99年
    度臺上字第6545號駁回上訴確定，亦有上開各該案號刑事判
    決、本院被告前案紀錄表在卷可參，是上開事實，徵而可信
    ，已足認定。
  (二)至被告雖以前揭情詞置辯，但查：
  1.按告訴人、證人之陳述有部分前後不符，或相互間有所歧異
    時，究竟何者為可採，法院仍得本其自由心證予以斟酌，非
    謂一有不符或矛盾，即應認其全部均為不可採信；尤其關於
    行為動機、手段及結果等之細節方面，告訴人之指陳，難免
    故予誇大，證人之證言，有時亦有予渲染之可能；然其基本
    事實之陳述，若果與真實性無礙時，則仍非不得予以採信，
    此有最高法院74年臺上字第1599號判例足資參照。且證人之
    證詞具有其特殊性，與物證或文書證據具有客觀性及不變性
    並不相同，蓋人類對於事物之注意及觀察，有其能力上之限
    制，未必如攝影機或照相機般，對所發生或經歷的事實能機
    械式無誤地捕捉，亦未必能洞悉事實發生過程之每一細節及
    全貌，且常人對於過往事物之記憶，隨時日之間隔而漸趨模
    糊或失真，自難期其如錄影重播般地將過往事物之原貌完全
    呈現；此外，因個人教育程度、生活經驗、語言習慣之不同
    ，其表達意思之能力與方式，亦易產生差異，故供述證據每
    因個人觀察角度、記憶能力、表達能力、誠實意願、嚴謹程
    度及利害關係之不同，而有對相同事物異其供述之情形發生
    ，而其歧異之原因，未必絕對係出於虛偽所致。是證人黃健
    治所證情節，雖就細節部分略有出入，然其基本事實即被告
    與其謀議，以18萬元之代價要求其至柬埔寨金邊夾帶毒品入
    境，待其抵達柬埔寨金邊後，「藍仔」即攜帶5顆包裹有海
    洛因之保險套毒球及潤滑劑1罐至其住宿之飯店，並由「藍
    仔」與其共同將海洛因毒球塞入其肛門部位後，夾帶返回臺
    灣等情前後一致，自堪以採信。至就本案被告與證人黃健治
    約定運輸毒品之報酬部分，雖證人黃健治於原審中證述為18
    萬元（扣除至柬埔寨地區之花費1萬8千元）與偵查中證述係
    取得夾帶海洛因之八分之一有異，惟其已明確表示係因偵查
    中證述有誤所致（見原審卷一第143、144頁）；另被告私下
    對證人黃健治之暱稱，因渠等相處非僅限於通聯，本有多種
    可能，自不以通訊監察譯文所示「大仔」、「老大」為限；
    且證人施用毒品來源是否僅係被告，抑或尚有真實姓名年籍
    不詳綽號「小李」、「小雄」之人，與本案無關，均難以上
    開事項即認證人黃健治所述不實。又證人黃健治於偵查及原
    審中之證述，均經具結擔保其內容之真實性，自無甘冒觸犯
    刑法偽證罪嫌而為虛偽證詞之可能，被告徒以證人黃健治部
    分證述內容前後不一，即指摘證人黃健治證述之內容不足採
    信，尚屬無據。
  2.又被告辯稱其曾檢舉證人黃健治涉犯毒品危害防制條例罪嫌
    ，且與黃健治有財務糾紛云云，惟證人即承辦被告檢舉他人
    違反毒品危害防制條例案件之員警陳鉦忠、林玉強均證稱：
    被告檢舉之人並非證人黃健治，且依被告檢舉後所為通訊監
    察譯文之內容以觀，亦無牽涉證人黃健治等語（見原審卷一
    第136至138頁反面；原審卷二第107、108頁反面）；此外，
    證人黃健治矢口否認與被告有何財務糾紛（見原審卷一第14
    3頁），而被告復始終未能提出與證人黃健治間有何債權債
    務關係之資料以供本院調查究明以實其說，被告上開所辯情
    節，自難信憑。
  3.再被告辯稱卷附之通訊監察譯文內容並無伊共謀運輸海洛因
    之通話，被告亦無撥打電話至柬埔寨予證人黃健治，且被告
    並未隱匿真名，足認被告應與本案無關云云，然運送毒品入
    境於多數國家均屬重典，此為公眾週知之事，是共謀運輸毒
    品者，當以隱匿之方式為之，對於以電話作為商議運毒之舉
    ，自會盡力避免，而本案證人黃健治在臺灣時先與被告當面
    謀議攜帶毒品入境臺灣之內容，待黃健治至柬埔寨金邊後復
    由「藍仔」接洽運輸海洛因毒球事宜，業經證人黃健治結證
    屬實（見原審卷一第141頁反面），被告自無須於行動電話
    中與證人黃健治討論運輸毒品細節，否則將徒增遭緝獲之風
    險。又販賣毒品存有巨額之利潤可圖，其成本亦高，故販毒
    集團為能掌控運輸毒品之過程及流向，與運輸者應有一定之
    控制關係或係交情，方可掌握毒品之流向，並取得毒品，豈
    有令任價值不斐之毒品流落在外，是證人黃健治知悉與其謀
    議運輸本案毒品之人姓名為「王彥人」，核與常情無違，被
    告上開所辯，自難逕信。
  4.另被告於99年1月22日黃健治由柬埔寨金邊返回臺灣入境後
    ，先於同日晚上6時33分許撥打電話至三峽福容飯店詢問林
    口福容飯店之電話，復於同日晚上6時35分許撥打林口福容
    飯店查詢證人黃健治是否入住等情，有卷附之通訊監察譯文
    足憑（見99年度偵緝字第961號卷第63頁），核與證人黃健
    治證述被告有要求伊返回臺灣後至林口某家飯店等候一節相
    符（見99年度偵緝字第961號卷第98頁、原審卷一第143頁反
    面），堪認被告確有與證人黃健治約定回國後隨即見面之事
    ，並知悉證人黃健治實際回臺日期無訛，被告前開所辯其不
    知黃健治返臺時間云云，並不可採。
  5.被告於99年4月28日、99年5月12日分別遭臺灣板橋地方法院
    檢察署、臺灣桃園地方法院檢察署發布通緝，雖於99年6月2
    日自大陸地區回臺灣時主動於入出國及移民署國境事務大隊
    查驗護照時表示要回國到案等語（見99年度偵緝字第961號
    卷第4至6頁），然被告此舉與其是否涉犯本案尚屬無涉，自
    難憑此即認被告未參與本案犯行。
  6.至於被告及其辯護人於本院審理時另以本件係共同被告黃健
    治所持用之門號0000000000號行動電話於98年12月17日即遭
    調查單位監聽，並非被告所持用之門號0000000000號行動電
    話先遭監聽，且依該通訊監察書所載，監察對象為「綽號阿
    扁等」，涉犯法條為毒品危害防制條例第4條第2項之罪等情
    ，均與本件被告及所涉罪名不同，可能係遭人挾怨報復即有
    可能云云置辯，並聲請本院函調臺灣臺北地方法院98年度聲
    監字第970號卷調查以明。惟經本院當庭提示調查上開案號
    卷宗後，辯護人認尚無從依該卷內承辦單位之職務報告得知
    對證人黃健治使用之門號0000000000號行動電話監聽之理由
    （見本院卷第90頁），自未能證明被告及其辯護人所稱之待
    證事實，而本件被告所辯無可採信之理由既已逐一敘明如上
    ，又有事證可資參佐，自難據此而為被告有利之事實認定。
  (三)綜上所述，足認被告上開所辯，均係圖卸飾詞，殊無可採，
    本案罪證明確，被告共同運輸第一級毒品及私運管制物品進
    口之犯行，洵堪認定，應依法論科。
二、查海洛因為毒品危害防制條例第2條第2項第1款所列之第一
    級毒品，且係行政院依懲治走私條例第2條第3項規定公告之
    「管制物品項目及其數額」甲項第4款所列管制進出口之物
    品，不限其數額，均不得私運進口及運輸。再懲治走私條例
    第2條第1項所謂私運管制物品進口，係指由國外或自大陸地
    區私運管制物品，進入臺灣地區而言；輸入之既遂與未遂，
    又以是否已進入國界為標準；而運輸毒品罪祇以所運輸之毒
    品已實施運送為已足，並非以運抵目的地為犯罪完成之要件
    ，區別該罪既遂或未遂，應以已否起運為準，既已起運，構
    成該罪之輸送行為即已完成，不以抵達目的地為既遂條件，
    最高法院95年度臺上字第298號判決意旨參照。查本案毒品
    既已運抵臺灣桃園國際機場，並進入我國領域內，被告私運
    管制物品毒品海洛因進口及運輸毒品海洛因之行為皆已經完
    成，即屬既遂。核被告所為，係犯毒品危害防制條例第4條
    第1項之運輸第一級毒品罪及懲治走私條例第2條第1項之私
    運管制物品進口罪。被告與黃健治以及柬埔寨某真實姓名年
    籍不詳、綽號「藍仔」之成年男子間，就上揭犯行具有犯意
    聯絡及行為分擔，為共同正犯。渠等持有第一級毒品海洛因
    之低度行為，為運輸之高度行為所吸收，不另論罪。又被告
    以一運輸、私運行為同時觸犯毒品危害防制條例第4條第1項
    之運輸第一級毒品罪、懲治走私條例第2條第1項之私運管制
    物品進口罪，為想像競合犯，應依刑法第55條規定，從一重
    之毒品危害防制條例第4條第1項之運輸第一級毒品罪處斷。
三、原審認被告罪證明確，予以論罪科刑，固非無見。惟(一)按被
    告於審判中行使對證人之反對詰問權，固屬檢驗證人先後證
    詞憑信性如何之手段；然證人在審判中之陳述與其於檢察事
    務官、司法警察官或司法警察調查中所為之陳述不符時，其
    先前在審判外之陳述，仍必須於充足刑事訴訟法第159條之2
    所定「相對可信性」與「必要性」之要件，始足構成傳聞法
    則之例外。從而，無從單憑被告已行使反對詰問權，即得遽
    謂該證人在審判外之先前陳述因此而具有證據能力，最高法
    院99年度臺上字第6303號判決意旨可資參照，原判決理由壹
    、一中所述「證人黃健治於審判外之警詢中所為之證述既已
    經被告及辯護人於審理中經交互詰問予以核實，則證人黃健
    治於審判外陳述與審判時所述意旨相符之部分，其屬傳聞證
    據之瑕疵，應已治癒，而無依該條規定排除之必要，自有證
    據能力」等有關證據能力之論述（見原判決第2頁第30行至
    第3頁第1行），有不符證據法則之違背法令。(二)原判決就未
    扣案搭配門號0000000000號行動電話1具（含SIM卡，如附表
    編號五所示）宣告沒收部分，於主文未諭知如全部或一部不
    能沒收時，應與黃健治、綽號「藍仔」者連帶追徵其價額，
    並於理由中加以敘明，尚有未洽。(三)又原判決附表編號六所
    示之物，係被告交付予共犯黃健治至國外之花費1萬8千元，
    均業經黃健治於往返柬埔寨期間消費支付予他人，性質上已
    非屬彼等犯罪所得之財物，毋庸諭知沒收，惟原判決認係作
    為證人黃健治運輸本案毒品代價18萬元中之一部分，而認係
    證人黃健治因本案運輸毒品犯罪所得之財物，且被告與證人
    黃健治、「藍仔」間既屬共同正犯，亦應宣告與共同正犯連
    帶沒收，併諭知如全部或一部不能沒收時，以渠等財產連帶
    抵償等語，亦有違誤。被告就原判決表示不服，提起上訴，
    並執前開各詞否認犯罪，業經本院遂一詳述如前，被告否認
    犯罪，乃就原審依職權為證據取捨及心證形成之事項，執詞
    反覆爭執，均無理由；惟原判決既有上開可議之處，自應由
    本院予以撤銷改判。
四、爰審酌被告明知第一級毒品海洛因對於人體健康戕害甚深，
    竟漠視毒品之危害性，為牟個人私利，鋌而走險，非法運輸
    毒品入境，數量不少，對國民健康及社會治安具有潛在威脅
    之嚴重性，所幸該等毒品海洛因甫進入我國即為治安單位查
    獲，而被告犯後否認犯行，飾詞狡辯，難認有悔意，兼衡其
    犯罪手段、智識程度、素行等一切情狀，量處如主文第2項
    所示之刑，並依刑法第37條第1項規定，宣告褫奪公權終身
    ，以示懲儆。
五、沒收之諭知：
  (一)扣案之附表編號一海洛因球5顆（合計淨重336.57公克，合
    計驗餘淨重336.22公克，純度71.75%，純質淨重241.49公克
    ），不問屬於犯人與否，應依毒品危害防制條例第18條第1
    項前段規定，併予宣告沒收銷燬。
  (二)按毒品危害防制條例第18條第1項規定，得諭知沒收並銷燬
    之者，以查獲之毒品及專供製造或施用毒品之器具為限，並
    不及於毒品之外包裝。而毒品外包裝既係用於包裹毒品，防
    其裸露、潮濕，便於攜帶販賣，亦係供販賣毒品所用之物，
    應依毒品危害防制條例第19條第1項之規定宣告沒收之，方
    屬適法（最高法院98年度臺上字第5467號、98年度臺上字第
    3810號判決參照）。又按共同正犯因相互間利用他人之行為
    ，以遂行其犯意之實現，本於責任共同之原則，有關沒收部
    分，對於共犯間供犯罪所用之物，自均應為沒收之諭知（最
    高法院91年度臺上字第5583號、89年度臺上字第6946號判決
    參照）。查扣案用以包裝前述海洛因所用之保險套5只（附
    表編號二，空包裝總重21.05公克），係共犯「藍仔」用以
    包裝海洛因所用之物，該包裝係用於包裹毒品，防止毒品漏
    逸、潮濕，以便於攜帶運輸，為供運輸毒品所用之物，雖均
    因係包裝上開第一級毒品而與之密切接觸，然既經鑑定機關
    將之與毒品分別鑑析其重量，有前開法務部調查局濫用藥物
    實驗室鑑定書1份可憑，則與海洛因即無難以析離而無法個
    別宣告沒收之情事（最高法院92年度臺上字第6911號判決參
    照）；另扣案潤滑劑1罐（如附表編號四所示）係供將毒品
    塞入證人黃健治身體肛門部位之用，且為「藍仔」所有，供
    本案運輸第一級毒品罪所用之物，依上揭說明，均應依毒品
    危害防制條例第19條第1項前段之規定，併予宣告沒收之。
  (三)又扣案之搭配門號0000000000號行動電話1具（含SIM卡4張
    ，如附表編號三所示），經證人黃健治證述均為其所有，並
    用以與被告、「藍仔」聯繫運輸海洛因事宜之用等語在卷（
    見原審99年度重訴字第14號卷99年4月28日審判筆錄第2頁）
    ，為證人黃健治所有供運輸第一級毒品犯罪所用之物，應依
    毒品危害防制條例第19條第1項規定宣告沒收。又未扣案搭
    配門號0000000000號行動電話1具（含SIM卡，如附表編號五
    所示），衡諸該行動電話之實際持用人為被告，並經被告供
    陳在卷（見原審卷二第119頁反面），且依該手機門號之通
    訊監察譯文以觀，多數內容為被告與其配偶處理家庭事務所
    用（見99年度偵緝字第961號卷第67至71頁），自屬被告所
    有無訛，復為被告供犯本案運輸毒品所用之工具，業據證人
    黃健治陳明在卷，既無證據證明業已滅失，應併依同條例第
    19條第1項後段規定諭知沒收，又如全部或一部不能沒收時
    ，應與共同正犯連帶追徵其價額。
  (四)至於本案被告在我國境內所交付證人黃健治之1萬8千元，係
    被告交付予共犯黃健治至國外之花費，均業經共犯黃健治於
    往返柬埔寨期間消費支付予他人，性質上已非屬彼等犯罪所
    得之財物，毋庸諭知沒收，已如前述。又證人黃健治證稱運
    輸海洛因成功後另可分得之報酬部分，因尚未實際取得，自
    無從就此為沒收追繳之諭知。
  (五)末按沒收物之執行完畢與沒收物之不存在，並非一事，因犯
    罪依法必須沒收之物，雖已於共犯中之一人確定判決諭知沒
    收，並已執行完畢，對於其他共犯之判決，仍應宣告沒收。
    蓋因此種沒收之諭知，對於嗣後判決之共犯，仍不失為從刑
    ，且在必須沒收之列，倘以該沒收物已因其他共犯判決諭知
    沒收確定，並經執行完畢為理由，而不為沒收之諭知，於法
    即有未合（最高法院94年度臺上字第1017號判決參照）。是
    如附表編號一至五所示之物，雖均已於證人黃健治另案（臺
    灣桃園地方法院99年度重訴字第14號、本院以99年度上訴字
    第1997號、最高法院以99年度臺上字第6545號）之判決中諭
    知沒收，惟揆諸上開說明，仍應再於本案另為沒收之宣告，
    以資適法，附此敘明。
據上論斷，應依刑事訴訟法第369條第1項前段、第364條、第368
條、第299條第1項前段，毒品危害防制條例第4條第1項、第18條
第1項前段、第19條第1項，懲治走私條例第2條第1項、第11條，
刑法第11條、第28條、第55條、第37條第1項，判決如主文。
本案經檢察官蔡秋明到庭執行職務。
中    華    民    國   100    年    6     月    15    日
                  刑事第十九庭審判長法  官  鄧振球
                                    法  官  彭幸鳴
                                    法  官  張江澤
以上正本證明與原本無異。
如不服本判決，應於收受送達後10日內向本院提出上訴書狀，其
未敘述上訴之理由者並得於提起上訴後10日內向本院補提理由書
（均須按他造當事人之人數附繕本）「切勿逕送上級法院」。
                                    書記官  胡新涓
中    華    民    國   100    年    6     月    16    日
附錄本案論罪科刑法條全文：
毒品危害防制條例第4條
製造、運輸、販賣第一級毒品者，處死刑或無期徒刑；處無期徒
刑者，得併科新臺幣2千萬元以下罰金。
製造、運輸、販賣第二級毒品者，處無期徒刑或7年以上有期徒
刑，得併科新臺幣1千萬元以下罰金。
製造、運輸、販賣第三級毒品者，處5年以上有期徒刑，得併科
新臺幣7百萬元以下罰金。
製造、運輸、販賣第四級毒品者，處3年以上10年以下有期徒刑
，得併科新臺幣3百萬元以下罰金。
製造、運輸、販賣專供製造或施用毒品之器具者，處1年以上7
年以下有期徒刑，得併科新臺幣1百萬元以下罰金。
前五項之未遂犯罰之。
懲治走私條例第2條
私運管制物品進口、出口逾公告數額者，處7年以下有期徒刑，
得併科新臺幣3百萬元以下罰金。
前項之未遂犯罰之。
第1 項所稱管制物品及其數額，由行政院公告之。
附表：
┌───┬──────┬─────────┬───────┐
│編號  │物品名稱    │數量/重量         │      備註    │
├───┼──────┼─────────┼───────┤
│      │海洛因球    │5 顆（合計淨重336.│ 扣案         │
│一    │            │57 公 克，合計驗餘│              │
│      │            │淨重336.22公克，純│              │
│      │            │度71.75%，純質淨重│              │
│      │            │241.49公克）。    │              │
├───┼──────┼─────────┼───────┤
│      │包裹附表編號│5 只（空包裝總重21│扣案          │
│二    │一毒品所用之│.05 公克）        │              │
│      │保險套      │                  │              │
├───┼──────┼─────────┼───────┤
│三    │門號00000000│1 具（含SIM卡4 張 │扣案          │
│      │29號行動電話│）                │              │
├───┼──────┼─────────┼───────┤
│四    │潤滑劑      │1 罐              │扣案          │
├───┼──────┼─────────┼───────┤
│五    │門號00000000│1 具（含SIM 卡）  │未扣案        │
│      │37號行動電話│                  │              │
└───┴──────┴─────────┴───────┘